【裁判字號】    89,訴,1212
【裁判日期】    890627
【裁判案由】    違反電信法
【裁判全文】
台灣台中地方法院刑事判決                        八十九年度訴字第一二一二號
    公  訴  人  臺灣臺中地方法院檢察署檢察官
    被      告  甲○○
右列被告因違反電信法等案件，經檢察官提起公訴（八十九年度偵字第五四五二號）
，本院判決如左：
    主    文
甲○○連續行使偽造私文書，足以生損害於他人，處有期徒刑肆月。緩刑年。
盜烤有行動電話號碼「000-000000」號之行動電話壹支沒收。
    事    實
一、甲○○於民國（下同）八十八年二月間某日，在台中縣豐原市○○路「雙木保齡
    球館」前，見不詳姓名年籍之人所有之行動電話一具｛其內有不詳姓名年籍之人
    ，以電磁方式，盜拷燒錄乙○○合法向中華電信股份有限公司（下稱中華電信公
    司）北台中營運處申請租用之000-000000號行動電話之序號及內碼，該支行動電
    話已丟棄，未扣案｝，遺失該處，竟意圖為自己不法之所有，將該行動電話機具
    侵占入己，並將之攜帶至台中縣豐原市○○里○○街二０四號住處藏放，嗣並基
    於意圖為自己免費撥打行動電話不法利益之概括犯意，自八十八年六月初起至同
    年七月間止，未經合法使用權人乙○○之同意，連續利用上開拾獲之行動電話，
    多次撥打電話給友人邱美慧（電話號碼00-000000號、0000-000000號）、林秀桃
    （電話號碼0000-000000號）、廖俊傑（電話號碼0000-000000號、00-0000000號
    ）、詹松勳（電話號碼0000-000000號）等人，以此詐術，致使中華電信公司陷
    於錯誤，認甲○○為合法使用行動電話之用戶，而予接通服務，甲○○因而獲得
    無償通話之不法利益約達新台幣（下同）六千五百十八元，足生使乙○○遭中華
    電信公司追償電話費用、使中華電信公司在向乙○○追償電話費用時，因乙○○
    否認有通話，而無法收足電話費用，致生損害於乙○○及中華電信公司，嗣於八
    十八年七月間因乙○○於收受中華電信公司所寄發之八十七年六月份行動電話繳
    費通知書時，發覺異狀，向中華電信公司查詢結果，始查知上情，並循線查獲。
二、案經內政部警政署電信警察隊第二中隊移送臺灣台中地方法院檢察署檢察官偵查
    起訴。
    事    實
一、右揭事實，業據被告甲○○於警、偵及本院審理時，坦承不諱，而被告盜打「00
    0-000000」號之行動電話之情，核與被害人乙○○於電信警察隊訊問時指訴明確
    ，並據證人邱美慧、林秀桃、廖俊傑、詹松勳於電信警察隊訊問時證述無訛，且
    有被害人乙○○行動電話被盜用申報書、證人張淵方「000-000000」號電話通聯
    紀錄附卷可稽。事證明確，被告右揭犯行，洵堪認定。
二、按行動電話手機（話機）之電子序號及內碼等，係手機製造廠商及行動電話通信
    業者（如中華電信公司等）方有權（授權他人）製作，將之輸錄於行動電話手機
    之電腦電滋紀錄內，供行動電話通信業者之電腦網路交換控制中心比對查核，以
    決定是否准許該手機使用者通信之用。合於永續狀態中表示一定用意證明之刑法
    文書概念，自屬刑法第二百二十條第二項（修正前之第二百二十條）、第二百十
    條之準私文書。苟有盜拷偽造他人行動電話之序號、內碼等於自己之行動電話手
    機內，並持以行使之行為，即已觸犯刑法第二百十六條、第二百二十條第二項、
    第二百十條之行使偽造準私文書罪；又電信法第五十六條第一項之罪，以意圖為
    自己或第三人不法之利益，使用有線、無線或其他電滋方式，盜接或盜用他人電
    信設備通信者為要件，本罪之處罰詐得免徵電信通信費用之不法利益規定，乃刑
    法第三百三十九條第二項詐欺得利罪之特別法，依特別法優於普通法之原則，自
    毋庸再論以刑法之詐欺得利罪；而盜拷偽造後之一個盜打行使行為，屬一行為同
    時觸犯二罪名之想像競合犯，應從一重依行使偽造準私文書罪論處（參照最高法
    院八十八年一月十九日八十八年度第一次刑事庭會議決議）。又被告行為後，電
    信法業於八十八年十一月三日修正公布，同年月五日生效，修正後電信法五十六
    條第一項，其法定刑為：「處五年以下有期徒刑，得併科新台幣一百五十萬元以
    下罰金。」，較之修正前之法定刑：「處五年以下有期徒刑、拘役或科或併科新
    台幣十五萬元以下罰金。」，比較新舊法結果，以舊法刑度較輕且有利於被告，
    依刑法第二條第一項但書之規定，自應依舊法論處。是以，本件仍應適用修正前
    電信法第五十六條第一項之規定，如是，前開最高法院決議仍有其適用（按若依
    修正後電信法第五十六條第一項之規定，則盜拷偽造後之一個盜打行使行為，屬
    一行為同時觸犯二罪名之想像競合犯，應從一重依修正後電信法第五十六條第一
    項之罪論處）。
三、次按被告甲○○僅係於八十八年二月間某日，在台中縣豐原市○○路「雙木保齡
    球館」前，見不詳姓名年籍之人所有之行動電話一具，遺失該處，竟意圖為自己
    不法之所有，將該行動電話機具侵占入己後，盜撥電話予邱美慧、林秀桃、廖俊
    傑、詹松勳等人，並無證據證明被告確有偽造部分之行為，是尚難論以被告偽造
    罪。故核被告所為，係犯有刑法第三百三十七條之侵占遺失物罪、第二百十六條
    、第二百二十條第二項、第二百十條之行使偽造私文書罪、第三百三十九條第二
    項之詐欺得利罪、修正前電信法第五十六條第一項之罪。其所觸犯電信法第五十
    六條第一項之罪，乃係刑法第三百三十九條第二項之詐欺得利罪之特別法，依特
    別法優於普通法之原則，自應依修正前電信法第五十六條第一項之罪相繩，毋庸
    再論以刑法第三百三十九條第二項之詐欺得利罪。又被告先後多次行使偽造私文
    書及修正前電信法第五十六條第一項之行為，時間緊接，犯罪構成要件相同，顯
    均係出於概括之犯意為之，為連續犯，爰依刑法第五十六條之規定各以一罪論，
    並加重其刑。被告所犯行使偽造私文書罪與修正前電信法第五十六條第一項之罪
    ，係一行為觸犯數罪名，屬想像競合犯，應從一重行使偽造私文書罪處斷。公訴
    人認應依修正前電信法第五十六條第一項之罪論處，尚有未洽，均附予敘明。被
    告所犯侵占遺失物罪與行使偽造私文書罪間，有方法結果之牽連關係，為牽連犯
    ，應從一重之行使偽造私文書罪處斷。爰審酌被告使用他人已盜拷他人行動電話
    號碼，侵害文書之公信性及電信事業之健全發展，惟念其犯後坦承犯行，態度良
    好，及所獲之利益僅約六千五百十八元，且業已向中華電信公司繳納完畢，有中
    華電信公司電信費收據在卷可稽等一切情狀，量處如主文所示之刑，以資懲儆。
    查被告未曾受有期徒刑以上刑之宣告，此有臺灣台中地方法院檢察署刑案資料查
    註紀錄表附卷可查，因一時失慮，偶罹刑典，經此刑之宣告後，應知警惕而無再
    犯之虞，本院因認暫不執行其刑為當，予以宣告緩刑三年，以啟自新。至於被告
    供其犯罪所使用盜烤有行動電話號碼「000-000000」號之行動電話一支，雖未扣
    案，惟不問屬犯人與否，仍應依修正前電信法第六十條之規定，予以宣告沒收。
據上論斷，應依刑事訴訟法第二百九十九條第一項前段，修正前電信法第五十六條第
一項、第六十條，刑法第二條第一項但書、第十一條前段、第五十六條、第二百十六
條、第二百二十條第二項、第二百十條、第三百三十七條、第五十五條、第七十四條
第一款，罰金罰鍰提高標準條例第一條前段，判決如主文。
中      華      民      國    八十九    年      六      月    二十七    日
                                  臺灣台中地方法院刑事第四庭
                                      法  官  顏  世  傑
右正本證明與原本無異。
如不服本判決，應於判決送達後十日內，向本院提出上訴狀。
                                      書記官
中      華      民國    八十九    年      六      月    二十七    日
附錄本判決論罪法條：
刑法第二百十六條：
  行使第二百十條至第二百十五條之文書者，依偽造、變造文書或登載不實事項或使
  登載不實事項之規定處斷。
刑法第二百二十條：
  在紙上或物品上之文字、符號、圖畫、照像，依習慣或特約，足以為表示其用意之
  證明者，關於本章及本章以外各罪，以文書論。
  錄音、錄影或電磁紀錄，藉機器或電腦之處理所顯示之聲音、影像或符號，足以為
  表示其用意之證明者，亦同。
  稱電磁紀錄，指以電子、磁性或其他無法以人之知覺直接認識之方式所製成之紀錄
  ，而供電腦處理之用者。
刑法第二百十條：
  偽造、變造私文書，足以生損害於公眾或他人者，處五年以下有期徒刑。
修正前電信法第五十六條第一項：
  意圖為自己或第三人不法之利益，以有線、無線或其他電磁方式，盜接或盜用他人
  電信設備通信者，處五年以下有期徒刑、拘役或科或併科新台幣十五萬元以下罰金
  。


司法院資訊處製作；財團法人民間司法改革基金會備份。
